臺灣士林地方法院刑事判決
111年度交易字第3號
公  訴  人  臺灣士林地方檢察署檢察官
被      告  王聰富
選任辯護人  何乃隆律師
上列被告因過失致重傷案件，經檢察官提起公訴（110年度偵字
第15864號），本院判決如下：
    主  文
王聰富犯過失傷害致人重傷罪，處有期徒刑伍月，如易科罰金，
以新臺幣壹仟元折算壹日。
    事  實
一、王聰富於民國110年2月12日下午2時30分許，駕駛車牌號碼0
    00-0000號自用小客車（下稱A車），沿新北市淡水區中山北
    路2段往捷運淡水站方向行駛，欲左轉進入中山北路2段188
    巷口（下稱本案路口）時，本應注意在劃有分向限制線之道
    路行車時不得任意跨入對向來車道，左轉彎時，應行至交岔
    路口中心處左轉，不得占用來車道搶先左轉，而依當時情況
    並無不能注意之情事，竟疏未注意，未行至交岔路口中心處
    即貿然跨越分向限制線駛入對向車道搶先左轉，適吳韋德騎
    乘車牌號碼000-0000號普通重型機車（下稱B車），沿同路
    段對向內側車道行駛至該處，本應注意機車行駛時，應遵守
    道路交通標線之指示，且應注意車前狀況，並隨時採取必要
    之安全措施，而上開路段內側車道與中間車道之間劃有禁止
    變換車道線（雙白實線），且依當時狀況並無不能注意之情
    形，亦疏未注意不得跨越禁止變換車道線變換車道，為繞過
    前方車輛，即貿然由內側車道跨越禁止變換車道線駛入外側
    車道進入路口直行，又未充分注意車前狀況，2車於本案路
    口發生碰撞，吳韋德因而人車倒地，並受有左側顱骨缺損、
    水腦症、頭部外傷併顱內出血、腦創傷後遺症、癲癇、右側
    因感性聽力障礙，疑似突發性聽力障礙，致身體喪失獨立生
    活能力，達失能程度且復健治療治癒可能性小之於身體及健
    康有重大不治之重傷害。
二、案經代行告訴人廖弈婷訴由臺灣士林地方檢察署檢察官偵查
    起訴。
    理  由
壹、程序部分：
    被告以外之人於審判外之言詞或書面陳述，除法律有規定者
    外，不得作為證據，刑事訴訟法第159條第1項固定有明文。
    惟被告以外之人於審判外之陳述，雖不符同法第159條之1至
    第159條之4條之規定，而經當事人於審判程序同意作為證據
    ，法院審酌該言詞陳述或書面陳述作成時之情況，認為適當
    者，亦得為證據；又當事人、代理人或辯護人於法院調查證
    據時，知有第159條第1項不得為證據之情形，而未於言詞辯
    論終結前聲明異議者，視為有前項之同意，同法第159條之5
    第1項、第2項亦有明文規定。經查，檢察官、被告王聰富及
    辯護人對本判決所引用之供述證據均同意有證據能力（本院
    111年度交易字第3號卷【下稱交易卷】第29至33頁），復經
    本院審酌認該等證據之作成無違法、不當或顯不可信之情況
    ，認為以之作為證據應屬適當，依上開規定，應認有證據能
    力。至本判決所引用之其餘非供述證據，並無證據證明係公
    務員違背法定程序所取得，亦無顯有不可信之情況，自均得
    作為本判決之證據。
貳、實體部分：
一、認定犯罪事實所憑證據及理由：
（一）上揭犯罪事實，業據被告於本院審理時坦承不諱（交易卷
      第28、98頁），核與證人即代行告訴人廖羿婷於警詢、偵
      訊時之證述情節大致相符（臺灣士林地方檢察署110年度
      他字第1077號卷【下稱他卷】第27至29、137至141頁），
      並有新北市政府警察局淡水分局道路交通事故現場圖、道
      路交通事故談話紀錄表、道路交通事故調查報告表（一）
      、（二）、當事人登記聯單、現場及車損照片、案發監視
      器錄影光碟截圖、淡水馬偕紀念醫院（下稱淡水馬偕醫院
      ）110年3月6日、110年3月27日之乙種診斷證明書、衛生
      福利部雙和醫院（下稱雙和醫院）診斷證明書、淡水馬偕
      醫院110年6月10日馬院醫外字第1100003075號函、雙和醫
      院110年9月3日雙院歷字第1100008204號函、本院110年度
      監宣字第169號民事裁定、三軍總醫院松山分院附設民眾
      診療服務處診斷證明書、臺北榮總診斷證明書在卷可佐（
      他字卷第36、39至52、54、58、71、154、155、185頁，
      臺灣士林地方檢察署110年度偵字第15864號卷【下稱偵卷
      】第193至195頁，審查卷第133、134、157頁），足認被
      告之自白均與犯罪事實相符，可資採信。
（二）按「駕駛人駕駛汽車，除應遵守道路交通標誌、標線、號
      誌之指示，…」、「汽車行駛至交岔路口，其行進、轉彎
      ，應依下列規定：…五、左轉彎時，應距交岔路口30公尺
      前顯示方向燈或手勢，換入內側車道或左轉車道，行至交
      岔路口中心處左轉，並不得占用來車道搶先左轉。」、「
      標線依其型態原則上分類如下：…（八）雙黃實線設於路
      段中，用以分隔對向車道，並雙向禁止超車、跨越或迴轉
      。…」、「汽車在未劃設慢車道之雙向二車道行駛時，應
      依下列規定：…二、在劃有分向限制線之路段，不得駛入
      來車之車道內。」、「分向限制線，用以劃分路面成雙向
      車道，禁止車輛跨越行駛，並不得迴轉。本標線為雙黃實
      線，線寬及間隔均為10公分。除交岔路口或允許車輛迴轉
      路段外，均整段劃設之。」道路交通安全規則第90條第1
      項前段、第97條第1項第2款、第102條第1項第5款及道路
      交通標誌標線號誌設置規則第149條第1項第8款、第165條
      第1 、2項分別定有明文。此為一般汽車駕駛人應注意並
      確實遵守之事項，被告為考領有小型車駕駛執照之人，有
      前揭道路交通事故調查報告表（二）在卷可查，是被告對
      上揭道路交通安全規定及注意義務，自知悉甚詳，應當知
      所遵守；而案發當時天候雨，但日間有自然光線，柏油路
      面濕潤，無缺陷、無障礙物，視距良好等情，有前揭道路
      交通事故調查報告表（一）在卷可佐，並無不能注意之情
      事，然被告駕駛A車，應注意、能注意而疏未注意，貿然
      跨越分向限制線駛入對向車道搶先左轉，致與被害人吳韋
      德騎乘之B車發生碰撞，被害人因而受有上開傷害，堪認
      被告上開駕駛行為確有過失，並肇致本案交通事故，而與
      被害人所受之傷害結果間具有相當因果關係。又本案交通
      事故經送車禍鑑定及覆議後，均認被告違規跨越分向限制
      線搶先左轉，為本案交通事故之肇事因素，此有新北市政
      府車輛行車事故鑑定書110年8月4日鑑定意見書、新北市
      政府交通局111年4月29日新北交安字第1110396262號函暨
      鑑定覆議意見書存卷可考（他卷第205至206頁，交易卷第
      67至70頁)，此部分鑑定意見足資為本案參照。
（三）又被害人本案車禍發生後，受有左側顱骨缺損、水腦症、
      頭部外傷併顱內出血、腦創傷後遺症、癲癇、右側因感性
      聽力障礙，疑似突發性聽力障礙，致身體喪失獨立生活能
      力等情，有前揭淡水馬偕醫院110年3月6日、110年3月27
      日乙種診斷證明書、雙和醫院診斷證明書、三軍總醫院松
      山分院附設民眾診療服務處診斷證明書、臺北榮總診斷證
      明書在卷可查，且被害人嗣經本院認其因心智缺陷，致不
      能為意思表示、受意思表示或辨識其意思表示之效果，而
      於110年6月18日以110年監宣字第169號裁定被害人受監護
      宣告等情，亦有前開裁定附卷可憑（他卷第193至195頁)
      ，而被害人達失能程度，復健治療治癒可能性小，此亦有
      雙和醫院110年9月3日雙院歷字第1100008204號函在卷可
      參（偵卷第13頁），顯見被告因本件事故所受前揭傷害，
      已使其身體喪失獨立生活能力，達失能程度且復健治療治
      癒可能性小，顯屬對於被害人之身體、健康重大不治之重
      傷害。
（四）按「駕駛人駕駛汽車，除應遵守道路交通標誌、標線、號
      誌之指示，…」、「汽車行駛時，駕駛人應注意車前狀況
      及兩車並行之間隔，並隨時採取必要之安全措施」、「標
      線依其型態原則上分類如下：…（七）雙白實線設於路段
      中，用以分隔同向車道，並禁止變換車道。…」、「本標
      線分雙邊禁止變換車道線及單邊禁止變換車道線兩種。雙
      邊禁止變換車道線，為雙白實線，其線型尺寸與分向限制
      線同…」道路交通安全規則第90條第1項前段、第94條第3
      項前段、道路交通標誌標線號誌設置規則第149條第1項第
      7款、第167條第1、2項分別定有明文。被害人為考領有普
      通重型機車駕駛執照之人，有前揭道路交通事故調查報告
      表（二）在卷可查，對上揭道路交通安全規定及注意義務
      ，亦應知悉甚詳並知所遵守，然參照本院勘驗筆錄附件，
      圖6（交易卷第43頁，即BBZ-0315【下稱C車】車輛行車紀
      錄器之後鏡頭，該行車紀錄器畫面為左右相反）於監視器
      時間2021/02/1214:29:39，可見被害人於C車後方，騎乘B
      車於設有雙白實線之禁止變換車道線路段，跨越內、外車
      道行駛，隨後於圖2至4（交易卷第41、42頁，即C車之前
      鏡頭）所見監視器時間2021/02/1214:29:40，由C車右方
      ，繞越C車後，在其行向之外側道路與A車發生碰撞，可見
      被害人為繞越C車，不顧該路段屬雙白實線而由內側車道
      跨越雙白實線變換至外側車道，旋即與A車發生碰撞，則
      被害人未遵守交通標線行駛而違反道路交通規則第90條第
      1項前段「駕駛人駕駛汽車，除應遵守道路交通標誌、標
      線、號誌之指示」之規定，復未充分注意車前狀況，就本
      案交通事故之發生，亦同具有過失。起訴書未論及被害人
      此部分行為與有過失，容有未洽；而前開車禍鑑定與覆議
      意見未能充分審酌被害人違規跨越禁止變換車道線且未充
      分注意車前狀況乙情，均認被害人無任何肇事因素，為本
      院所不採，且此部分鑑定、覆議意見亦不拘束本院，被害
      人此部分與有過失堪予認定，然此並不能解免被告刑責，
      併此說明。
（五）至於辯護人雖為被告辯稱被害人有超速、右側超車、失去
      平衡自摔之過失云云。然查，辯護人雖稱依告訴人機車車
      頭毀損嚴重、安全帽掉落等情認為被害人時速超過60公里
      ，惟何以被害人機車呈現之毀損現況、安全帽掉落之現況
      ，得以計算得出被害人時速超過60公里，未見說明；本件
      復經本院函請新北市車輛行車事故鑑定覆議委員會就被害
      人有無超速之過失為鑑定，惟鑑定覆議意見書就被害人部
      分意見為維持車輛行車事故鑑定會之鑑定意見，被害人無
      肇事因素，此有前開覆議意見書在卷可查，則本件乏確切
      事證足資認定被害人有超速之事實。又辯護人所稱被害人
      右側超車云云，然觀之本院勘驗筆錄附件圖7至9（交易卷
      第44頁），可見C車停於路口等待左轉，而辯護人亦自陳
      被害人前方車輛（即C車）準備左轉、被告前方有對向來
      車（即C車）準備左轉等語（易字卷第34頁），故本件並
      非超車而是被害人欲繞越欲左轉之前車之情形。至辯護人
      所稱被害人失去平衡自摔云云，然觀之本院勘驗筆錄C車
      行車紀錄器後鏡頭部分及圖6，可見被害人車輛為直行且
      平穩騎乘，駛出畫面旋即聽見碰撞聲，而C車前鏡頭部分
      則見A車持續左轉、未減速或停等，旋即見被害人於畫面
      右方出現，車身向右傾斜，顯見被害人是因見被告車輛持
      續左轉、未減速或停等，致被害人閃避不及、煞車滑行倒
      地隨後2車發生碰撞，此亦正為本院前所認定之被告過失
      ，被告辯稱此部分被害人與有過失，與事實不符。
（六）綜上所述，本案事證明確，被告犯行堪以認定，應依法論
      科。
二、論罪科刑：
（一）核被告所為，係犯刑法第284條後段之過失致重傷罪。
（二）被告於其過失致重傷犯行尚未被有偵查犯罪職權之公務員
      發覺前，向前往現場處理車禍事故之警員坦承肇事，有道
      路交通事故肇事人自首情形記錄表在卷可參（他卷第57頁
      ），應認被告合於自首規定，爰依刑法第62條前段之規定
      減輕其刑。
（三）爰以行為人之責任為基礎，審酌被告本應遵守交通規則、
      謹慎駕車，卻未行至交岔路口中心處即貿然跨越分向限制
      線駛入對向車道搶先左轉，致與被害人騎乘機車發生碰撞
      ，釀成本案交通事故，並使被害人受有前開重傷害，且已
      不能為、受意思表示或辨識其意思表示效果而遭監護宣告
      ，現仍須由其母親每日陪同進行復健，足見被告所造成之
      損害非輕；又被告於偵查、本院審理時均坦承犯行，迄未
      能與被害人一方達成和解，惟與代行告訴人先就強制汽車
      責任保險及任意險理賠金額共計新臺幣500萬元部分，先
      行達成協議，此有協議書在卷可稽（交易卷第57頁）；再
      參被害人就本案車禍亦有前述過失，並考量代行告訴人、
      公訴人請求從重量刑之意見，及被告無前科之素行與其自
      陳國中肄業，曾從事工人、保全，平均月收入約4 萬多元
      ，已婚，育有2名成年子女，現與與太太同住之智識程度
      、家庭生活經濟狀況（交易第100頁）等一切情狀，量處
      如主文所示之刑，並諭知易科罰金之折算標準。
（四）至辯護人另請求為緩刑之宣告部分，然被告之過失行為導
      致被害人受有上開傷害，所生之損害非輕，被害人家屬迄
      今除領得保險理賠金外，被告對被害人之身心傷害未能給
      予及時、適當之賠償，代行告訴人以被告無悔意，請求從
      重量刑，並表達不應給予被告緩刑宣告之意見，本院審酌
      上情，認被告所受刑罰之宣告並無以暫不執行為適當之情
      形，爰不予宣告緩刑，附此敘明。
據上論斷，應依刑事訴訟法299條第1項前段，判決如主文。
本案經檢察官詹于槿提起公訴，檢察官李清友到庭執行職務。
中　　華　　民　　國　　111 　年　　6 　　月　　24　　日
                  刑事第四庭　　法  官  謝當颺
以上正本證明與原本無異。
如不服本判決，應於判決送達後20日內向本院提出上訴書狀，並
應敘述具體理由；其未敘述上訴理由者，應於上訴期間屆滿後20
日內向本院補提理由書（均須按他造當事人之人數附繕本），「
切勿逕送上級法院」。告訴人或被害人如對於本判決不服者，應
具備理由請求檢察官上訴，其上訴期間之計算係以檢察官判決正
本送達之日期為準。因疫情而遲誤不變期間，得向法院聲請回復
原狀。
　　　　　　　　　              書記官  郭如君
中　　華　　民　　國　　111 　年　　6 　　月　　27　　日
附錄本案論罪科刑法條：　　　　　　　　　
中華民國刑法第284條
因過失傷害人者，處1年以下有期徒刑、拘役或10萬元以下罰金
；致重傷者，處3年以下有期徒刑、拘役或30萬元以下罰金。